臺灣高等法院臺中分院刑事判決
                                  110年度交上訴字第174號
上  訴  人  臺灣臺中地方檢察署檢察官
被      告  蔡枝育



選任辯護人  周仲鼎律師
            王妤文律師
上列上訴人因被告肇事逃逸罪等案件，不服臺灣臺中地方法院10
9年度交訴字第117號中華民國109年11月10日第一審判決（起訴
案號：臺灣臺中地方檢察署109年度偵字第435號），提起上訴，
本院判決如下：
    主  文
上訴駁回。
    理  由
一、公訴意旨略以：被告蔡枝育於民國108年10月22日上午4時許
    ，駕駛車牌號碼000-0000號自用小客車（下簡稱A車），沿
    臺中市南區五權南路由南往北方向行駛。嗣於同日上午4時2
    2分許，行經該道路與忠明南路之交岔路口時，原應注意車
    前狀況，而依當時情形為天候晴、夜間有照明、柏油乾燥無
    缺陷路面及無障礙物等，並無不能注意之情事，竟疏未注意
    及此，適有告訴人陳鵬宇駕駛車牌號碼00-0000號自用小客
    貨車（下簡稱B車）行駛在被告所駕駛A車之前方，並行車至
    上揭路口停等紅綠燈時，被告因有前揭過失，而自後撞擊告
    訴人所駕駛之B車，致告訴人因此受有第三及第四頸椎中心
    脊髓症候群、頸部及右側膝部挫傷等傷害。詎被告明知已駕
    車肇事致告訴人受傷，竟未對告訴人採取救護或其他必要措
    施，亦未留下任何聯絡方式，旋即基於肇事逃逸之犯意，先
    倒車再繞過告訴人之B車後，駕駛A車離去肇事現場。因認被
    告涉犯刑法第284條前段之過失傷害罪及同法第185條之4之
    肇事致人傷害逃逸等罪嫌等語。
二、按犯罪事實應依證據認定之，無證據不得認定犯罪事實，又
    不能證明被告犯罪者，應諭知無罪之判決，刑事訴訟法第15
    4 條第2 項及第301 條第1 項分別定有明文。其次，刑事訴
    訟法上所謂認定犯罪事實之證據，係指足以認定被告確有犯
    罪行為之積極證據而言；如未能發現相當證據或證據不足以
    證明，自不能以推測或擬制之方法，以為裁判基礎（最高法
    院29年上字第3105號、40年台上字第86號判決參照）。再者
    檢察官就被告犯罪事實，應負舉證責任，並指出證明之方法
    ，刑事訴訟法第161 條第1 項定有明文，因此，檢察官對於
    起訴之犯罪事實，應負提出證據及說服之實質舉證責任。倘
    其所提出之證據，不足為被告有罪之積極證明，或其指出證
    明之方法，無從說服法院以形成被告有罪之心證，基於無罪
    推定之原則，自應為被告無罪判決之諭知（最高法院92年台
    上字第128 號判決參照）。
三、公訴人認被告蔡枝育涉有上開過失傷害及肇事致人傷害逃逸
    之犯行，無非係以被告之供述、證人即告訴人陳鵬宇、證人
    即被告友人高健國、梁凱閎之證述、仁愛醫療財團法人大里
    仁愛醫院108年10月28日所開立診斷證明書、路口監視器畫
    面翻拍照片11張、臺中市政府警察局第三分局道路交通事故
    現場圖、交通事故調查報告表㈠、㈡暨現場及車損照片31張、
    A車於108年10月21日0時起至同年月23日24時許之車行紀錄
    資料、被告所使用門號0000000000號行動電話於108年10月2
    2日之上網歷程基地臺位置資料為其論據。訊據被告固坦承
    其為A車車主之事實，惟堅決否認涉有上開犯行，辯稱：當
    天駕駛A車肇事之人是賴忠孝。我與賴忠孝、高健國等人一
    起到洛克飛鏢餐廳飲酒，後來我與范守恩起口角，並在酒吧
    外發生鬥毆，有拿棍棒及路邊花盆砸，為避免波及停在一旁
    的A車，且賴忠孝是通緝犯，我就叫賴忠孝先將A車開走，後
    來員警有據報到場，並對我們做盤查，員警離開後約10幾分
    鐘我才離開，並與賴忠孝聯繫，他告訴我他發生車禍，因為
    緊張就跑掉了等語（見原審卷第157、339、340頁、本院卷
    第65、277頁）。
四、經查：
  ㈠告訴人陳鵬宇於上揭時間，駕駛B車行駛至臺中市南區五權南
    路與忠明南路之交岔路口停等紅燈時，適有駕駛人駕駛A 車
    行駛在其後方，因未注意車前狀況而自後撞擊B車，致告訴
    人受有前揭傷害，A車駕駛人肇事後，未報警處理，亦未呼
    叫救護車到場施以救護，復未留下姓名、電話等其他聯絡方
    式予告訴人，旋駕駛A車離開等情，業據證人陳鵬宇於警詢
    、偵訊及原審審理時證述綦詳（見偵卷第27至33、125、127
    至128 頁；原審卷第318至326頁），並有員警於108年11月1
    6日出具之職務報告、仁愛醫療財團法人大里仁愛醫院診斷
    證明書、路口監視器擷取畫面11張、道路交通事故現場圖、
    道路交通事故調查報告表㈠、㈡、臺中市政府警察局交通事故
    補充資料表、A3類道路交通事故調查紀錄表、交通事故照片
    共31張、車輛詳細資料報表、臺中市政府警察局道路交通事
    故初步分析研判表在卷可稽（見偵卷第17、37、39至49、51
    、53至55、65、71至101、113至15頁頁），復為被告所不否
    認，此部分事實，首堪認定。
  ㈡告訴人於109年1月17日偵訊時陳稱：被撞時我有下車看到開
    車的人，就是被告的背影，不是賴忠孝，且警方跟我說，依
    照監視器的路線，該車輛是從大里酒吧出來，賴忠孝顯然是
    要頂替被告之人，我認為開車之人是被告等語（見偵卷第12
    7、128頁）；於109年2月11日偵訊時亦陳稱：我被撞下車查
    看，我第一眼就要攔車主，當時車主窗戶沒關 ，我看到開
    車的人就是車主沒錯等語（見偵卷第197頁）。然於原審審
    理時則具結證稱：當天對方撞到我車後，他沒有下車，我下
    車時他已經倒車了，然後速度很快直接切我車右邊開走，他
    的車窗是搖下來的，車內沒有開燈，當時是一剎那，對方速
    度很快，我只看到側臉，記憶中到對方是穿黑色衣服、理平
    頭、沒戴眼鏡，肇事地點沒路燈，當時天也沒還亮，我沒辦
    法看到駕駛人臉部特徵，現在我只能確認相像度，有70％像
    被告，A車內除了駕駛，我沒看到其他人等語（見原審卷第3
    20至323頁、第326頁）。則證人陳鵬宇遭A車撞擊後，下車
    看到A車駕駛，究係看到駕駛側臉抑或背影，證述前後不一
    ，且證人陳鵬宇因事發突然，A車駕駛者於肇事後並未下車
    查看隨即加速逃逸，加上肇事地點並無路燈，案發時天色未
    亮，A車內亦未開燈，證人陳鵬宇在突然遭撞後下車，且A車
    車速頗快之情況下，能否清楚目擊A車駕駛之面容，實令人
    懷疑。則證人陳鵬宇於偵訊中陳稱：開車的人，就是被告的
    背影等語，及於原審審理時證稱A車駕駛與被告有70％相像等
    語，是否可信，即非無疑。
  ㈢證人賴忠孝於警詢時陳稱：我於108年10月21日17時左右向車
    主借用A車，於108年10月22日7時左右歸還車主，我於前述
    時間駕駛A車在臺中市南區沿五權南路內側直行快車道往忠
    明南路方向直走，告訴人駕駛B車在同向前方停紅燈，我因
    為查看導航，沒注意狀況撞到B車車尾，當下嚇到了，因為
    我沒駕照，擔心會被開單，所以駕車逃離現場，我當時跟車
    主說我去撞到安全島等語（見偵卷第157至159頁）；於109
    年1月17日偵訊時供稱：我有駕駛A車於108年10月22日4時22
    分撞到車子，我邊看導航邊開車而發生車禍，當時車上只有
    我一人，因為怕所以我就離開現場；我從太平蔡枝育的住處
    把車子開出來，要去大里内新橋附近找朋友，事故發生後我
    開回被告家等語（見偵卷第126至127頁）；於109年3月26日
    偵訊時另陳稱：事故當天下午，我先搭別人的車到被告家裡
    跟被告借A車，我駕駛A車沿大坑、新社、東勢、卓蘭開回苗
    栗泰安戶籍地，晚上7、8時許，我把車從泰安沿卓蘭、東勢
    、太平大仁街全家便利商店跟朋友見面，之後就開車到大里
    找朋友，但還沒到我朋友那邊就發生車禍。車禍後，我就把
    車直接開回被告家，我先用臉書私訊跟被告說我到家了，直
    到被告回到家，我才跟他說我發生車禍等語（見偵卷第241
    至243頁）；於原審審理時則證稱：被告會叫我阿福，108年
    10月21日我在被告家裡跟被告借車去大里找朋友，借車後我
    沿著大坑、新社、東勢、卓蘭開回苗栗泰安，回來臺中大里
    找朋友時已經凌晨2、3點，還未到大里朋友住處（後改稱：
    我是當天才向被告借車，不是前一天，我跟被告高健國一起
    從被告家裡出發去酒吧喝酒），我一直看導航，就在直行道
    停紅綠燈處從告訴人車尾巴撞下去，對方車子是舊型黑色馬
    自達5，我是看導航的，不知道沿著哪條路開，駕駛座車窗
    有打開，撞到後我嚇到，沒有停留直接從告訴人右邊離開，
    我有看到告訴人下車，離開之後直接回被告住處，我以臉書
    訊息通話功能打電話跟他說我到家了，被告回家後，我才跟
    被告說我撞到其他東西，後來被告當面問我是否撞到其他車
    子，我說撞到人家的車子；車禍前幾小時我有開A車跟被告
    、高健國一起到酒吧，我前1、2天到苗栗山上接高健國（後
    改稱時間太久，忘記了），108年10月22日當日在酒吧有跟
    人發生爭執，我在酒吧外打人家，被告叫我先離開，並把他
    的黑色包包交給我，我開A車離開，離開時沒看到警察，我
    都是在平面道路行駛，沒有上橋，事後好像沒有把A車開回
    酒吧，我不知道A車上有無被告手機，我也不知道他手機密
    碼等語（見原審卷第174至213頁）。證人賴忠孝就其有無於
    108年10月21日在被告住處向被告借用A車，抑或係於108年1
    0月22日凌晨在酒吧與人發生衝突後，被告叫其駕駛A車離開
    供述雖前後不一，且與被告供述之內容有所出入，然證人賴
    忠孝就其駕駛A車與告訴人之B車發生碰撞等車禍經過、車禍
    後如何離開肇事現場等過程，於警詢、偵訊及原審審理時證
    述大致相符，核與證人陳鵬宇之前揭陳述相符，則本案車禍
    發生時，A車駕駛人是否為被告，尚有疑問。
  ㈣本案車禍事故發生之時間為「108年10月22日上午4時22分許
    」，業經證人陳鵬宇證述明確（見偵卷第27頁），而在該事
    故發生前之同日上午3時55分許，被告及賴忠孝、高健國等
    人確實在址設臺中市○○區○○路000 號1樓之洛克飛鏢酒吧外
    與他人發生鬥毆情事，經洛克飛鏢酒吧老闆范守恩請其員工
    撥打110報案後，員警林季謙於同日上午約4時許到場處理，
    並對在場之被告、范守恩、林其賢、林賢杰等人抄登證件後
    ，在現場守望至同日上午4時30分離去，而被告因賴忠孝為
    通緝犯，且唯恐A車遭波及，令賴忠孝則於員警到場前先行
    駕駛A車離開等情，業據被告於原審審理時供陳明確（見原
    審卷第157至172頁、第339頁），且經證人賴忠孝於原審審
    理時證稱：當天我與被告等人在酒吧發生糾紛，我在酒吧外
    面打了人，所以被告叫我先離開，在警察來之前我就先駕駛
    A車離開，後來就發生本案車禍等語（見原審卷第180、181
    、189至192、197、198頁）；證人即洛克飛鏢酒吧老闆范守
    恩於原審審理時亦證稱：被告來店裡鬧事過2次，108年10月
    那次我有請警員來，當時印象中被告與朋友約4、5人開兩台
    車到酒吧，其中一台車是黑色的，車子停在隔壁酒商門口，
    被告在酒吧待了2、3小時，之後被告與朋友共4、5人打我朋
    友，我就報警，警察到之前有2、3個人先走，被告朋友開悍
    馬的車先走，警察到場時已經12點過後，警察有對相關人做
    身分盤查，被告當時在場，警察盤查完後，警車停在店旁邊
    ，等他們都走了之後才離開，印象中被告與另外2個人是一
    起開黑色車輛離開，（經提示賴忠孝之相片及A車照片）照
    片中之賴忠孝有去我店裡，當天他有動手打人，但在員警到
    場前，賴忠孝好像有什麼問題怕警察盤查，就先駕駛A車離
    開，被告是在員警盤查完後才離開，賴忠孝有回來載被告，
    因為那台黑色車子有回來，當時警察已經離開了，警察在現
    場待了約30分鐘等語（見原審卷第214至229頁）；證人高健
    國於偵訊時亦證稱：108年10月22日我與被告、梁凱閎一起
    到洛克飛鏢酒吧，大概是凌晨0時到酒吧等語（見偵卷第216
    頁）；證人梁凱閎於偵訊時復證稱：108年10月22日我有坐
    計程車去洛克飛鏢酒吧，有被告及5、6個被告友人等語（見
    偵卷第217頁）；證人林賢杰於本院審理時另證稱：我當天
    有到洛克飛鏢酒吧，我跟老闆范守恩有熟，去那邊喝酒，被
    告是酒吧的客人，跟我算點頭之交，凌晨3、4點時，被告他
    們要離開往外走，沒多久又進來，店長范守恩就跟他們一起
    出去，我出去看范守恩跟被告有口角，之後就發生肢體上衝
    突，我也有參與，被告他們3、4個人打我，過程中應該沒有
    人先離開現場，我沒看到有人開車先離開，警察5至10分鐘
    後到場對我們做身分查驗，我們4人都在，我報身分證給他
    ，一直到查驗完我的資料後才讓我們離開，他登記完後說沒
    什麼事，你們就先離開現場，我回頭直接進店裡，從警察盤
    查完到我進店裡這段期間，現場沒有車子移動，我比范守恩
    更早進酒吧，之後范守恩才進來，我沒有注意我是何時進店
    裡，對方沒有再進去店裡，我進店裡時對方應該還在現場，
    我記得被告還在現場，但我那時喝多了，沒什麼印象
　　等語（見本院卷第292至302頁）；證人即警員林季謙於本院
    審理時則證稱：原審卷第101頁之員警職務報告書是我撰寫
    ，我在現場守望到4時30分才離開現場，我們到現場後在店
    外盤查，我以警用手提電腦查詢被告、林賢杰、范守恩及林
    其賢這4人的資料，我逐一盤查他們，盤查完電腦回覆刑案
    資料後，我就請他們離開現場，我最後一筆查詢資料是在4
    時24分，之後才讓在場的3人離開現場，我們怕糾眾的事再
    度發生，在現場守望到4時30分才離開，印象中他們分二批
    ，有2、3個人自行搭乘一輛白色自小客車離開，好像車子就
    在現場，他們應該是開車來，我們盤查完，他們又開車離開
    ，他們上的車輛是我們到場前就在現場了，范守恩是店老闆
    ，他就沒離開等語（見本院卷第281至292頁）等語。從而，
    被告與賴忠孝、梁凱閎、高健國等人約於108年10月22日0時
    許到達洛克飛鏢酒吧，嗣後被告與賴忠孝等人與林賢杰等人
    在酒吧外發生鬥毆，范守恩於同日3時55分請員工報警後，
    賴忠孝於警員到場前先行駕駛A車離開等情，業據證人賴忠
    孝、范守恩、梁凱閎、高健國、林賢杰等人證述明確，互核
    一致，並有臺中市政府警察局勤務指揮中心受理110報案紀
    錄單、員警於109年6月15日出具之職務報告書在卷可憑（見
    原審卷第99、101頁）。而洛克飛鏢餐廳外於當日3時48分許
    ，確實發生有數名男子鬥毆情事，警員於3時56分到達現場
    乙節，亦經原審當庭勘驗該餐廳對面之監視器錄影畫面並製
    有勘驗筆錄存卷可查（見原審卷第327頁）。另依證人林季
    謙之證述，其據報到場後，對在場人士盤查身分資料，並以
    應用系統查詢所有資料後，始讓在場人士離去，除了范守恩
    回酒吧外，其他人就離開現場，被告及其友人一同搭乘一台
    白色車輛離開。而證人林季謙到洛克飛鏢酒吧後，於同日4
    時1分以警政署應用系統查詢在場人即被告之基本及刑案資
    料，於4時2分12秒至19秒間許查詢在場人林其賢之基本資料
    、駕籍、個人相片，於4時2分36秒至38秒間查詢范守恩之基
    本資料及駕籍，於4時2分54秒至4時24分11秒間接續查詢林
    賢杰之基本資料、個人相片、戶籍及駕籍等情，亦有內政部
    警政署110年4月28日警署政字第1100085725號函文及函附之
    警政署應用系統使用紀錄表附卷可參（見本院卷第199至204
    頁）。則被告應係於108年10月22日4時24分後搭車離開洛克
    飛鏢酒吧，故當日4時22分駕駛A車與告訴人陳鵬宇發生碰撞
    之人，應非被告。
  ㈤再者，依A車之車行紀錄查詢結果所示（見偵卷第261至264 
    頁），A車於108年10月22日上午0時14分駛至環中東路與德
    芳南路口後即無車行紀錄，直至同日上午3時59分至4時25分
    許，A 車先後行經永隆路與永隆七街口、永隆路與永隆五街
    口、爽文路與永隆路二街口、爽文路與樹王路口、爽文路與
    永隆二街口、永大街與永隆三街口、東榮路與永大街口、東
    榮路與爽文路口、東明路與爽文路口、大明路與爽文路口、
    環河路與大明路口、大明路與永興路口、大明路233巷口、
    大明路與益明路口，是依A 車行駛時間，益徵證人賴忠孝證
    稱：發生鬥毆後員警到場前我就先把A車開走等語，應屬實
    情，並無迴護被告之處。又證人賴忠孝於本案案發時並未考
    領駕照，並於108年10月18日經臺灣臺中地方法院發布通緝
    ，於108年10月25日緝獲歸案，有證號查詢機車駕駛人表、
    臺灣高等法院通緝記錄表附卷可參（見偵卷第179頁、本院
    卷第247頁），則被告所稱因證人賴忠孝遭通緝，且避免A車
    遭波及，因而於警員到場前令證人賴忠孝先行駕駛A車離去
    ，及證人賴忠孝證述駕駛A車肇事後，因其自身遭通緝及未
    考領駕照，因而倒車加速離去等情，難認虛妄。則A車既於
    員警到場處理上開鬥毆事件前，即處於行駛狀態並依上開地
    理位置移動，復於該移動過程中之「上午4時22分許」與B 
    車發生事故，駕駛人自無可能為留待洛克飛鏢餐廳接受員警
    抄登證件之被告。
  ㈥告訴代理人另以被告持用之行動電話門號0000000000號行動
    電話於108年10月22日4時16分20秒之通聯基地台位置位於臺
    中市○○路000巷00號樓頂，該處距離洛克飛鏢酒吧576公尺，
    已逾基地台涵蓋半徑400公尺，足認被告於當日4時16分時已
    不在洛克飛鏢酒吧等語（見本院卷第276、321頁）。被告所
    持用之行動電話門號0000000000號於108年10月22日4時16分
    20秒數據上網之基地台位於臺中市○區○○路000巷00號樓頂，
    該基地台涵蓋半徑為400公尺，洛克飛鏢酒吧距離該基地台
    約576公尺等情，雖有臺灣大哥大通訊數據上網歷程查詢、
    臺灣大哥大股份有限公司臺信網字第1100001093號函文、GO
    OGLE地圖附卷可證（見偵卷第209頁、本院卷第139、140、3
    21頁）。然證人范守恩於原審審理時證稱：案發當日被告於
    洛克飛鏢酒吧待了2、3小時等語，證人高健國則證稱渠等係
    約於凌晨0時許到達洛克飛鏢酒吧，被告亦供稱其當日到達
    洛克飛鏢酒吧後，迄警員盤查後始離開洛克飛鏢酒吧（見本
    院卷第279頁），則依前揭證人范守恩、高健國之證述及被
    告之陳述，被告於案發當日1時至3時48分發生酒吧鬥毆事前
    ，均在洛克飛鏢酒吧。而被告在洛克飛鏢酒吧期間，門號00
    00000000號於108年10月22日1時16分20秒、2時16分20秒及3
    時16分20秒數據上網之基地台均位於臺中市○區○○路000巷00
    號樓頂，亦有前揭臺灣大哥大通訊數據上網歷程查詢附卷可
    稽，則該基地台涵蓋範圍是否確實並未包含洛克飛鏢酒吧，
    實非無疑。且被告持用之上開門號於1時16分20秒起至4時16
    分20秒止均位於同一基地台，核與被告所述到達洛克飛鏢酒
    吧後，迄警員盤查前均未離開等語吻合，實難據此認定被告
    確有駕駛A車離開洛克飛鏢酒吧，並與告訴人之B車發生碰撞
    。
五、綜上所述，本件公訴人所舉被告蔡枝育涉有過失傷害、肇事
    致人受傷而逃逸犯行之證據，本院認尚未達於通常一般之人
    均不致有所懷疑，而得確信其為真實之程度，本院無從形成
    被告有罪之確信，既不能證明被告犯罪，核諸前揭說明，自
    應由本院為被告無罪之諭知。檢察官上訴認應為被告有罪之
    判決，為無理由，應予駁回。
六、應適用之法律：
    刑事訴訟法第368條。　　
本案經檢察官陳東泰提起公訴，檢察官陳永豐提起上訴，檢察官
謝謂誠到庭執行職務。
中　　華　　民　　國　 110　　年　　8 　　月　　26  　日
           刑事第三庭     審判長法　官  邱  顯  祥
　　　　　　　　　　　　        法　官  李  明  鴻
　　　　　　　　　　　　　      法　官  楊  欣  怡
以上正本證明與原本無異。
被告不得上訴。
檢察官就被告被訴過失傷害部分不得上訴，公共危險部分得上訴
，然須符合刑事妥速審判法第9條之規定始得上訴。
如不服本判決應於收受送達後20日內向本院提出上訴書狀，其未
敘述上訴理由者，並得於提起上訴後20日內向本院補提理由書（
均須按他造當事人之人數附繕本）「切勿逕送上級法院」。因疫
情而遲誤不變期間，得向法院聲請回復原狀。

                                書記官  孫  銘  宏
　　　　　　　　　　　　　　　　
中　　華　　民　　國　　110 　年　　8 　　月　　26　　日
刑事妥速審判法第9條
除前條情形外，第二審法院維持第一審所為無罪判決，提起上訴
之理由，以下列事項為限：
一、判決所適用之法令牴觸憲法。
二、判決違背司法院解釋。
三、判決違背判例。
刑事訴訟法第377條至第379條、第393條第1款規定，於前項案件
之審理，不適用之。